臺灣橋頭地方法院民事判決
110年度橋小字第1738號
原      告  吳育青  
訴訟代理人  許淑玲  
被      告  蔡趙秀菊
訴訟代理人  蔡雅安  
上列當事人間請求損害賠償事件，原告提起刑事附帶民事訴訟，
經本院刑事庭裁定移送前來（110 年度交簡附民字第299 號），
本院於民國111 年3 月1 日言詞辯論終結，判決如下：
    主      文
被告應給付原告新臺幣21,109元，及自民國110年9月10日起至清
償日止，按週年利率百分之5計算之利息。
原告其餘之訴駁回。
訴訟費用新臺幣1,000元由被告負擔。
本判決得假執行；但被告如以新臺幣21,109元為原告供擔保，免
為假執行。
原告其餘假執行之聲請駁回。 
    事實及理由
一、原告主張：被告未考領有普通重型機車駕駛執照，於民國10
    9年11月6日8時25分許，騎乘車牌號碼000-000號普通重型機
    車附載訴外人蔡坤泰，沿高雄市左營區軍校路由北往南方向
    行駛慢車道，行經該路段與世運大道之交岔路口時，本應注
    意機車行駛至交岔路口，應遵守燈光號誌指示行駛，遇紅燈
    時應禁止通行，不得超越停止線或進入路口，而依當時天候
    晴、日間自然光線、柏油路面乾燥無缺陷、無障礙物且視距
    良好等情，並無不能注意之情事，竟疏未注意及此，貿然違
    反號誌管制闖紅燈進入該路口，適原告騎乘車牌號碼000-00
    00號普通重型機車，自世運大道待轉區（軍校路上）起駛，
    欲往世運大道由西往東方向行駛至該處，雙方因而發生碰撞
    （下稱系爭事故），致原告人車倒地，因而受有右側較小腳
    趾挫傷、左側上臂挫傷、左側膝部挫傷、右側大腿挫傷之初
    期照護、頸部關節和韌帶等傷害（下稱系爭傷害）。原告因
    系爭事故已計支出醫療費用新臺幣（下同）800 元、修車費
    用4,350 元、交通費用1,105 元、且因系爭事故受有不能工
    作之薪資損失12,367 元；復因系爭傷勢之影響，精神上受
    有重大痛苦。為此，爰依民法侵權行為法律關係，請求被告
    賠償上述費用及精神慰撫金80,000 元等語，並聲明：被告
    應給付原告98,622元，及自刑事附帶民事起訴狀繕本送達翌
    日起至清償日止，按週年利率5 ％計算之利息。
二、被告則以：對於系爭事故發生時間、地點及經過情形，暨原
    告因此受有系爭傷害之事實，均無爭執，且對於原告請求項
    目其中醫療費用800 元、修車費用4,350 元、交通費1,105
    元皆不爭執，但原告主張不能工作、加班之薪資損失部分，
    僅願意賠償109年11月6日、同年月9日各請假8小時之薪資損
    失共計5,654元，其餘部分予以爭執等語，資為抗辯，爰答
    辯聲明：駁回原告之訴。
三、本院之判斷
  ㈠按因故意或過失，不法侵害他人之權利者，負損害賠償責任
    ；不法侵害他人之身體、健康、名譽、自由、信用、隱私、
    貞操，或不法侵害其他人格法益而情節重大者，被害人雖非
    財產上之損害，亦得請求賠償相當之金額，民法第184 條第
    1 項前段、第195 條第1 項前段分別定有明文。原告主張之
    上開事實，業據其提出與所述相符之右昌聯合醫院診斷證明
    書、醫療費用收據為證（見附民卷第11至17 頁），被告亦
    不爭執其前揭過失傷害之事實，且被告因上開事實，業經本
    院以110 年度交簡字第1605號刑事判決認被告對原告犯刑法
    過失傷害罪而判處有罪確定，業經本院核閱刑事卷宗屬實，
    堪認被告對原告應負侵權行為損害賠償責任。
  ㈡茲就原告各項請求有無理由，分敘如下：
  1.醫療費用：
    原告主張其因系爭事故受有系爭傷害，經前往右昌聯合醫院
    門診治療，共支出醫療費用800 元，業據其提出上開醫療
    院所之診斷證明書、醫療費用收據為證（見附民卷第11至17
　  頁），經核無誤，且為被告所不爭執，是原告此部分之請求
    ，核屬有據，應予准許。
  2.修車費用：
　　原告主張因系爭事故支出修車費用4,350元一節，業據其提
    出統一發票、機車維修明細單為證（見附民卷第27、29頁）
    ，經核無誤，且為被告所不爭執，是原告此部分之請求，核
    屬有據，應予准許。　　
  3.交通費用：
    原告主張因系爭事故支出交通費用1,105 元一節，業據其提
　　出收據為證（見附民卷第27、29頁），經核無誤，且為被告
    所不爭執，是原告此部分之請求，核屬有據，應予准許。
　4.不能工作、加班之薪資損失：　　　
    原告主張因系爭事故，於案發當日之109年11月6日請假8小
    時、109年11月7日無法加班8小時、109年11月9日請假8小時
    、同日晚間回診無法加班3小時，以及後續前往四海派出所
    製作筆錄無法加班4小時、出席偵查庭請假4小時，受有不能
    工作、加班之薪資損失12,367元一節，被告辯稱僅願意支付
    5,654 元等語。經查，原告並未提出任何請假、扣薪證明，
    難以認定原告確實有請假而不能加班、遭扣薪之事實，可認
    原告實際並無受有不能工作、加班之薪資損失12,367元之損
    害，原告既係依據民法侵權行為提起本件訴訟，侵權行為損
    害賠償之請求權，以受有實際損害為成立要件，若無損害即
    無賠償，此即所謂損害填補原則，原告既無實際受不能工作
    、加班之薪資損失，此部分即無損害填補之可言，自不得請
    求賠償，況原告部分為後續偵查程序之請假，本屬原告行使
    刑事告訴權及訴訟權所為行為之結果，與其所主張原告之侵
    權行為間亦欠缺相當因果關係，本不得為請求。從而，本件
    認原告因系爭事故所受不能工作、加班之薪資損失為5,654 
    元，逾此範圍之請求，則無理由。
  5.精神慰撫金部分：
    按慰藉金之賠償須以人格權遭遇侵害，使精神上受有痛苦為
    必要，其核給之標準固與財產上損害之計算不同，然非不可
    斟酌雙方身分資力與加害程度，及其他各種情形核定相當之
    數額（最高法院51年台上字第223號判例意旨參照）。審酌
    原告任職於會計師事務，月薪為84,805 元；被告為30年1月
    生，已80歲，不識字，且為中低收入戶，此為兩造所自陳，
    並有兩造之稅務電子閘門財產所得調件明細表附卷可查，併
    斟酌系爭事故發生之原因，原告所受傷害之程度，暨兩造之
    身分、地位、教育程度、經濟狀況等一切情形，認原告請求
    賠償非財產上損害應以10,000元為適當。是原告請求逾此範
    圍之部分，為無理由，應予駁回。
  6.綜上，原告所得請求被告賠償之金額為21,909元（計算式：
    800＋4,350 ＋1,105 ＋5,654 ＋10,000＝21,909元）。
　㈣又按保險人依強制汽車責任保險法規定給付之保險金，視為
    加害人或被保險人損害賠償金額之一部分。加害人或被保險
    人受賠償請求時，得扣除之。強制汽車責任保險法第32條有
    明文規定。而強制汽車責任保險法第32條規定之立法目的，
    在於保險人之給付乃由於被保險人支付保險費所生，性質上
    屬於被保險人賠償責任之承擔或轉嫁，應視為加害人或被保
    險人損害賠償金額之一部分，為避免受害人雙重受償，於受
    賠償請求時，得扣除之。查原告因系爭事故已領取強制汽車
    責任保險金800元，為兩造所不爭執（本院卷第85頁），該
    金額自應予扣除。從而，原告請求被告給付21,109 元（計
    算式：21,909 －800＝21,109 ）為有理由。
  ㈤按給付有確定期限者，債務人自期限屆滿時起，負遲延責任
    。給付無確定期限者，債務人於債權人得請求給付時，經其
    催告而未為給付，自受催告時起，負遲延責任。其經債權人
    起訴而送達訴狀，或依督促程序送達支付命令，或為其他相
    類之行為者，與催告有同一之效力；民法第229 條第1 、2
    項分別定有明文。又遲延之債務，以支付金錢為標的者，債
    權人得請求依法定利率計算之遲延利息。但約定利率較高者
    ，仍從其約定利率；而應付利息之債務，其利率未經約定，
    亦無法律可據者，週年利率為百分之五；亦為同法第233 條
    第1 項及第203 條所明定。則原告本於侵權行為之法律關係
    ，請求被告應給付自刑事附帶民事起訴狀繕本送達被告翌日
    即自110 年9月10 日起，至清償日止，按週年利率5 ％計算
    之遲延利息，核與上開規定並無違背，自無不合。
四、綜上所述，原告依侵權行為損害賠償之法律關係，請求被告
    給付原告21,109元，及自110 年9月10 日起至清償日止，按
    週年利率5 ％計算之利息，為有理由，應予准許，逾此部分
    所為之請求，為無理由，應予駁回。
五、本件原告勝訴部分，係就民事訴訟法第436 條之8 適用小額
    訴訟程序所為被告敗訴之判決，原告雖為假執行宣告之聲請
    ，依同法第436 條之20規定，仍由本院依職權宣告；至原
    告敗訴部分，其假執行聲請失所依附，爰予駁回。另依同法
    第392 條第2 項規定，職權宣告被告如預供擔保，免為假執
    行。 
六、訴訟費用負擔之依據：民事訴訟法第79條，依後附計算書確
    定訴訟費用額所示。
中　　華　　民　　國　　111 　年　　3 　　月　　17　　日
                  橋頭簡易庭    法  官 郭育秀
以上正本係照原本作成。
民事訴訟法第436 條之24第2 項：對於本判決之上訴，非以違背
法令為理由，不得為之。
如對本判決上訴，須於判決送達後20日內向本院提出上訴狀，並
須表明原判決所違背之法令及其具體內容與依訴訟資料可認為原
判決有違背法令之理由。
中　　華　　民　　國　　111 　年　　3 　　月　　17　　日
                                書記官 塗蕙如
計   算   書
項        目                金  額（新台幣）      備  註
第一審裁判費                        1,000元